臺灣雲林地方法院刑事判決　　　　　　　 95年度訴字第544號
公　訴　人　臺灣雲林地方法院檢察署檢察官
被　　　告　甲○○
　　　　　　　　　　（另案在臺灣雲林第二監獄執行中）
上列被告因違反毒品危害防制條例案件，經檢察官提起公訴（95
年度毒偵字第589 號），檢察官並當庭擴張犯罪事實，請求審判
（95年度毒偵字第1090號、96年度毒偵字第90號），於本院準備
程序進行中，被告就被訴事實為有罪之陳述，經合議庭裁定由法
官一人獨任進行簡式審判程序，判決如下：
    主      文
甲○○施用第一級毒品，累犯，處有期徒刑捌月，扣案如附表編
號一所示第一級毒品海洛因，沒收銷燬之，扣案如附表編號三至
八所示之物，均沒收之；又施用第二級毒品，累犯，處有期徒刑
陸月，扣案如附表編號二所示第二級毒品甲基安非他命，均沒收
銷燬之，扣案如附表三至六、九所示之物，均沒收之。應執行有
期徒刑壹年，扣案如附表編號一所示第一級毒品海洛因及編號二
所示第二級毒品甲基安非他命，均沒收銷燬之，扣案如附表編號
三至九所示之物，均沒收之。
    事實及理由
一、犯罪事實：
    甲○○前因施用毒品案件，經觀察、勒戒後，認無繼續施用
    毒品傾向，於民國94年3 月14日執行完畢釋放出所。另因違
    反槍砲彈藥刀械管制條例案件，由臺灣高等法院臺南分院於
    88年10月20日以88年度上更一字第326 號判處有期徒刑2 年
    6 月，併科罰金新臺幣（下同）100,000 元確定，於90年5
    月29日因縮短刑期假釋出獄，所餘刑期至91年5 月6 日屆滿
    ，未經撤銷假釋而以已執行完畢論。竟因分別施用第一級毒
    品海洛因（下稱海洛因）及第二級毒品甲基安非他命（下稱
    甲基安非他命）成癮，分別自95年3 月15日中午12時起至95
    年12月1 日中午12時止，除95年12月1 日中午12時許在國立
    臺灣大學醫學院附設醫院雲林分院施用外，其餘皆在雲林縣
    斗六市鎮○里○○街288 號其住處內，以將海洛因摻入香煙
    內點燃吸食煙霧方式，約每星期施用1 至2 次之頻率，接續
    施用海洛因多次；另於上開相同時、地，以將甲基安非他命
    置於玻璃球內燒烤後吸食煙霧方式，約每星期施用1 至2 次
    之頻率，接續施用甲基安非他命多次。嗣分別為警於95年4
    月25日下午3 時許，在南投縣南投市國道3 號南投服務區緝
    獲，並當場扣得如附表編號二所示甲基安非他命（含編號九
    所示外包裝袋）、編號五至六所示之物；於95年7 月26日上
    午7 時許，在其上開住處查獲，並扣得如附表編號一所示海
    洛因（含編號八所示外包裝袋）、編號三、四、七所示之物
    ；95年12月3 日入監服刑時，採尿送驗後，而悉上情。
二、認定犯罪事實所憑之證據及理由：
  (一)國道公路警察局第七警察隊委託鑑驗尿液代號與姓名對照表
    、雲林縣警察局刑警隊查獲毒品案件嫌犯尿液送檢真實姓名
    對照表、臺灣雲林第二監獄收容人尿液採集作業確認書、同
    意書及檢體採收紀錄表及訪談紀要各1 份。
  (二)詮昕科技股份有限公司濫用藥物尿液檢驗報告3份。
  (三)扣案如附表所示之物。
  (四)法務部調查局95年8 月17日調科壹字第160003174 號鑑定通
    知書1紙。
  (五)憲兵司令部刑事鑑識中心95年8 月7 日（95）安鑑字第0134
    2 號鑑驗通知書1 紙。
  (六)被告甲○○於警詢及檢察官面前之供述筆錄。
  (七)被告於本院審理時，對前開犯罪事實坦白承認，核與上揭證
    據資料相符，被告之自白與事實相符，犯行自可認定。
  (八)被告前因施用毒品案件，經觀察、勒戒後，認無繼續施用毒
    品之傾向，於94年3 月14日執行完畢釋放出所，有臺灣高等
    法院被告前案紀錄表足資為證，竟於5 年內分別再犯施用第
    一、二級毒品罪，自應依法論科。
三、論罪科刑之理由：
  (一)核被告所為，係犯毒品危害防制條例第10條第1 項、第2 項
    之施用第一級毒品罪及第二級毒品罪。其於施用前後持有海
    洛因及甲基安非他命之低度行為，應分別為施用之高度行為
    所吸收，均不另論罪。
  (二)刑法第56條連續犯之規定，業於94年01月07日經立法院刪除
    ，新修正刑法於95年07月01日施行，本案被告施用毒品期間
    橫跨修正前後規定，依上開刪除連續犯規定之立法說明，連
    續犯之規定廢除後，對於部分習慣犯，例如吸毒等犯罪，是
    否會因適用數罪併罰而使刑罰過重產生不合理之現象一節，
    在實務運用上應可參考德、日等國之經驗，委由學界及實務
    以補充解釋之方式，發展接續犯之概念，對於合乎「接續犯
    」或「包括的一罪」之情形，認為構成單一之犯罪，以限縮
    數罪併罰之範圍，用以解決上述問題。又接續犯係指如數行
    為於同時同地或密切接近之時地實施，侵害同一之法益，各
    行為之獨立性極為薄弱，依一般社會健全觀念，在時間差距
    上，難以強行分開，在刑法評價上，以視為數個舉動之接續
    施行，合為包括之一行為予以評價，較為合理，而為包括之
    一罪，最高法院86年臺上字第3295號判例意旨參照。則接續
    犯乃行為人主觀上出於一犯罪決意，在時間空間密接之情況
    下，出於數個自然行為，而持續侵害同一法益之犯罪，其特
    徵在於每個行為原即足獨立成罪，即其所實現之構成要件並
    非預定須實施數次行為始足成罪，然由於自數行為完成後逆
    溯觀察之結果，各該行為於時空密接之情況下，顯然於評價
    上喪失其獨立性，遂將各該行為全體包括地斷為一罪，此與
    集合犯乃立法者於架構構成要件行為時，原即將多數同種行
    為之反覆實施預定於內，從而，實施1 次固仍足以成罪，縱
    使於同一意思下多次反覆實施，亦僅包括地成立一罪，如收
    集犯、散布犯、常業犯之概念，尚有不同。依上開立法說明
    ，對於習慣犯者，立法者鼓勵以接續犯之概念認定被告之罪
    數，以避免數罪併罰之過苛。經查，本案被告分別自95年3
    月15日中午12時起至95年12月1 日中午12時止，除95年12月
    1 日中午12時許在國立臺灣大學醫學院附設醫院雲林分院施
    用外，其餘皆在雲林縣斗六市鎮○里○○街288 號其住處內
    ，以將海洛因摻入香煙內點燃吸食煙霧方式，約每星期施用
    1 至2 次之頻率，施用海洛因多次；另於上開相同時、地，
    以將甲基安非他命置於玻璃球內燒烤後吸食煙霧方式，約每
    星期施用1 至2 次之頻率，施用甲基安非他命多次，業據被
    告供承在卷，顯見被告多次施用海洛因及甲基安非他命時間
    密切接近，地點幾近相同，皆基於施用毒品之慣常習性反覆
    所為，已施用海洛因、甲基安非他命成癮，具有施用海洛因
    、甲基安非他命之習慣，屬習慣犯，各行為間之獨立性極為
    薄弱，難以強行分開，揆諸前開說明，因刑法已刪除連續犯
    規定，宜認定為接續犯行，是被告之行為終止時即95年7 月
    26 日 ，既在95年7 月1 日新修正施行刑法後，即無新舊法
    比較之問題，爰逕依修正後之現行刑法，認定被告分別係犯
    接續施用第一、二級毒品罪。至公訴意旨認此為包括一罪之
    集合犯，尚無所據，自有未洽。
  (三)起訴意旨雖未就被告自95年4 月26日至95年12月1 日止之部
    分犯行提起公訴（即移送併辦部分之95年度毒偵字第1090號
    、96年度毒偵字第90號），惟該部分與原起訴論罪部分，既
    具有接續犯之實質上一罪關係，依審判不可分原則，乃為起
    訴效力所及，並經公訴人當庭擴張並更正起訴範圍如上開犯
    罪事實欄所載，本院自應併予審究。
  (四)被告所犯前開施用第一級毒品及施用第二級毒品2 罪間，犯
    意各別，罪名互殊，應予分論併罰。
  (五)被告前因違反槍砲彈藥刀械管制條例案件，由臺灣高等法院
    臺南分院於88年10月20日以88年度上更一字第326 號判處有
    期徒刑2 年6 月，併科罰金100,000 元確定，於90年5 月29
    日因縮短刑期假釋出獄，所餘刑期至91年5 月6 日屆滿，未
    經撤銷假釋而以已執行完畢論，有臺灣高等法院被告前案紀
    錄表在卷可按，其受有期徒刑執行完畢，5 年內再犯本案最
    重本刑為有期徒刑以上之罪，為累犯，應分別依刑法第47條
    第1 項規定加重其刑。
  (六)爰分別審酌被告前有違反槍砲彈藥刀械管制條例之前科，可
    見素行不佳，有臺灣高等法院被告前案紀錄表在卷可考，然
    其於觀察、勒戒執行完畢後1 年，始再分別施用海洛因及甲
    基安非他命，可見尚存有一絲抗拒毒品誘惑之心，又被告自
    承每星期需分別施用海洛因及甲基安非他命1 至2 次，足認
    被告尚存對毒品依賴之癮，而無法克制再犯本案，自需施以
    相當之刑罰，以期收教化之功能，並協助其戒去毒癮，且其
    犯後於本院審理時自知事證明確，未多為無謂辯解而坦承犯
    行，堪見已有悔意等一切情狀，分別量處如主文所示之刑，
    並訂其應執行刑。
  (七)扣案如附表編號一所示海洛因及編號二所示甲基安非他命，
    經送驗後，認分別含有海洛因及甲基安非他命成份無疑，則
    分別應依毒品危害防制條例第18條第1 項前段規定諭知沒收
    銷燬之。另扣案如附表編號三至九所示之物，均為被告所有
    ，而供犯本案施用毒品所用如附表備註欄所示等情，業據被
    告供承在卷，爰均依刑法第38條第1 項第2 款之規定分別併
    予宣告沒收之。
四、應適用之法律：
  (一)刑事訴訟法第273條之1第1項、第299條第1項前段。
  (二)毒品危害防制條例第10條第1 項、第2 項、第18條第1 項前
    段。
  (三)刑法第11條前段、第47條第1 項、第51條第5 款、第38條第
    1項第2款。
本案經檢察官黃楹榆到庭執行職務。
中　　華　　民　　國　　96　　年　　1 　　月　　31　　日
                  刑事第五庭  法  官  藍家偉
以上正本證明與原本無異。
如不服本判決，應於判決送達後10日內，向本院提出上訴狀。（
須附繕本）
                              書記官  徐基典
中　　華　　民　　國　　96　　年　　1 　　月　　31　　日
附錄本案論罪科刑法條全文：
毒品危害防制條例第十條：
施用第一級毒品者，處六月以上五年以下有期徒刑。
施用第二級毒品者，處三年以下有期徒刑。
附表
┌──┬───────┬──────────┬──────────────┐
│編號│扣案物品名稱  │數量                │備註                        │
├──┼───────┼──────────┼──────────────┤
│一  │第一級毒品    │1 包，淨重0.21公克。│                            │
│    │海洛因        │                    │                            │
├──┼───────┼──────────┼──────────────┤
│二  │第二級毒品    │9 包，共淨重18.4606 │沒收驗餘淨重部分。          │
│    │甲基安非他命  │公克，取樣0.0774公克│                            │
│    │              │（已鑑析用罄），驗餘│                            │
│    │              │淨重共18.3832 公克。│                            │
├──┼───────┼──────────┼──────────────┤
│三  │塑膠分裝鏟    │2支                 │分裝第一、二級毒品所用。    │
├──┼───────┼──────────┼──────────────┤
│四  │鐵製分裝鏟    │1支                 │分裝第一、二級毒品所用。    │
├──┼───────┼──────────┼──────────────┤
│五  │香煙盒        │1只                 │攜帶第一、二級毒品所用。    │
├──┼───────┼──────────┼──────────────┤
│六  │小皮包        │1個                 │攜帶第一、二級毒品所用。    │
├──┼───────┼──────────┼──────────────┤
│七  │空夾鏈袋      │12只                │包裝第一級毒品所用，袋中第一│
│    │              │                    │級毒品海洛因皆已施用殆盡，無│
│    │              │                    │殘留。                      │
├──┼───────┼──────────┼──────────────┤
│八  │扣案如附表編號│1只                 │包裝如附表編號一第一級毒品海│
│    │一第一級毒品海│                    │洛因所用，有防制毒品裸露、潮│
│    │洛因外包裝袋  │                    │濕、便於攜帶之功能。        │
├──┼───────┼──────────┼──────────────┤
│九  │扣案如附表編號│9只                 │包裝如附表編號二第二級毒品甲│
│    │一第二級毒品甲│                    │基安非他命所用，有防制毒品裸│
│    │基安非他命外包│                    │露、潮濕、便於攜帶之功能。  │
│    │袋            │                    │                            │
└──┴───────┴──────────┴──────────────┘
